臺灣高等法院刑事判決　　　　　　　 100年度交上訴字第34號
上　訴　人
即　被　告　林宜富
選任辯護人　張績寶　律師
　　　　　　徐祐偉　律師
上列上訴人因過失致死案件，不服臺灣桃園地方法院99年度交訴
字第39號，中華民國100年1月18日第一審判決（起訴案號：臺灣
桃園地方法院檢察署99年度偵字第3027號），提起上訴，本院判
決如下：
    主  文
上訴駁回。
林宜富緩刑肆年，並應於緩刑期間履行如附件所示和解筆錄內容
一之義務。
    事  實
一、林宜富係信速通運股份有限公司（下稱信速公司）之營業大
    貨曳引車司機，平日以駕駛營業大貨曳引車牽引拖車載運貨
    物為業，為從事駕駛業務之人，於民國98年12月22日下午某
    時，駕駛信速公司所有車牌號碼378-GU號之營業大貨曳引車
    （下稱母車）牽引車牌號碼12-GH 號營業全拖車（下稱子車
    ）之全聯結車外出送貨，本應注意於每日上午7時至9時、下
    午5時至7時不得駛入「禁止6.5 噸以上大貨車進入」之桃園
    縣大園鄉○○○路，前開母車及子車重量已逾6.5 噸，不得
    於管制時段進入該道路，復應注意車前狀況及兩車併行之間
    隔，並隨時採取必要之安全措施。而當時天候晴、暮光、路
    面乾燥、無缺陷之柏油路面，路寬狹窄，沿路雖停放車輛，
    惟視距良好，並無不能注意之情事，竟疏未注意及此，仍於
    同日下午5 時50分許，駕駛上開全聯結車違規駛入桃園縣大
    園鄉○○村○○○路之禁止進入路段，往中山南路即大園鄉
    市區方向行駛，且行經和平西路73號前，復未注意超車時應
    確保兩車併行之安全間隔，於超越前方由林靜宜所騎乘之車
    牌號碼EVS-402 號輕型機車時，適林靜宜欲閃避前方靠路邊
    停放之陳永蒼所駕駛之車牌號碼3032-KR 號自用小客車，亦
    未注意保持與左側車輛併行之安全間隔而於行進間稍微向左
    偏移準備超越前方所停車輛，因林宜富所駕駛之全聯結車車
    身過長，其子車右側防捲桿即擦撞林靜宜騎乘之機車左把手
    ，林靜宜騎乘之機車因重心不穩而人車倒地，林宜富駕駛之
    子車右後輪即自林靜宜左後腰部、大腿部位輾壓而過，造成
    林靜宜受有多發性鈍性傷、下腹腔出血，引發出血性休克，
    送醫急救仍於同日下午9 時48分不治死亡。適莊淑玲駕駛車
    牌號碼2997-VY 號自用小客車跟隨在全聯結車後方沿同路段
    同方向行駛，目擊上開車禍經過，見該全聯結車之駕駛肇事
    後仍繼續向前行駛，隨即按鳴喇叭、追趕林宜富，適林宜富
    行駛至桃園縣大園鄉○○○路口停等紅燈時，莊淑玲下車告
    知林宜富其已肇事，林宜富遂返回現場，委請路旁店家報警
    並通知救護車將林靜宜送醫急救，並於犯罪未被發覺前，在
    現場等候，於有偵查犯罪權限之公務員知悉其犯罪前，向到
    場處理之警員陳勝章承認其肇事並接受裁判，而查悉上情。
二、案經桃園縣政府警察局大園分局報請臺灣桃園地方法院檢察
    署檢察官相驗屍體後，並經被害人林靜宜之夫郭志宏訴由臺
    灣桃園地方法院檢察署檢察官偵查起訴。
    理  由
壹、證據能力
一、按刑事訴訟法第159條第1項規定：「被告以外之人於審判外
    之言詞或書面陳述，除法律有規定者外，不得作為證據」；
    其立法本旨係以證人於審判外之言詞或書面陳述，屬於傳聞
    證據，此項證據，當事人無從直接對於原供述者加以詰問，
    以擔保其真實性，法院亦無從直接接觸證人而審酌其證言之
    憑信性，違背直接審理及言詞審理之原則，除具有必要性及
    信用性情況之除外者外，原則上不認其有容許性，自不具證
    據能力；至所謂具有必要性及信用性情況者，例如刑事訴訟
    法第159條之1、之2、之3、之4、之5情形，仍例外認其有證
    據能力，然此乃係指法院未於審判期日傳喚相關證人到庭，
    案件僅能依靠該等證人於審判外之陳述以為判斷之情形，始
    需就該等審判外供述證據嚴格依照刑事訴訟法第159條之1至
    之5所定要件一一檢視各該證人之供述，作為證據之資格。
    倘法院已經依據當事人聲請傳喚證人到庭接受檢辯雙方之交
    互詰問，則法院既已透過直接、言詞審理方式檢驗過該證人
    之前之證詞，當事人之反對詰問權亦已受到保障得以完全行
    使之情況下，該等審判外證據除有其他法定事由（例如：非
    基於國家公權力正當行使所取得或私人非法取得等，而有害
    公共利益，即以一般證據排除法則為判斷），應認該審判外
    供述已得透過審判程式之詰問檢驗，而取得作為證據之資格
    ，亦即其審判外供述與審判中供述相符部分，顯然已經構成
    具備可信之特別情狀，當然有證據資格（可據以強化該證人
    供述之可信度），其不符部分，作為檢視審判中所為供述可
    信與否之彈劾證據，當無不許之理。甚者，其不符部分倘係
    於司法警察、檢察事務官調查中之供述，作為認定被告犯罪
    與否或不構成犯罪與否之證據，亦僅需依照刑事訴訟法第15
    9條之2規定，斟酌其審判外供述作成外部環境、製作過程、
    內容、功能等情況認為之前供述較為可信，即可取得證據之
    資格，而作為認定事實之證據資格（最高法院94年度台上字
    第2507號、95年度台上字第2515號判決同此見解）。經查，
    證人莊淑玲經原審於100年1月4日審判期日傳喚到庭與被告
    及其辯護人行交互詰問程序，直接言詞審理檢視其證詞，已
    予被告程序權利之保障。且均查無筆錄製作過程有何違法或
    不當取得之情形，是其警詢證述內容之形成，顯係出於自由
    意志而為證述，故證人莊淑玲於警詢中供述相符部分，對於
    被告當然已取得作為證據之資格，自有證據能力，而得為補
    強其審理中之證詞。再按被告以外之人於偵查中向檢察官所
    為之陳述，除顯有不可信之情況者外，得為證據，刑事訴訟
    法第159條之1第2項定有明文。查證人莊淑玲於檢察官偵訊
    時所為之供述，固為被告以外之人於審判外之言詞陳述，然
    此經具結之證言，與法定要件相符；且核其陳述時之外在環
    境及情況，亦查無顯有不可信之情況；故此審判外之偵查證
    詞，揆諸上揭規定，乃傳聞證據之例外情形，亦有證據能力
    。至證人陳永蒼因非目擊證人，且關於車禍當時其將車牌號
    碼3032-KR號自用小客車停放之位置等，業據被告、證人莊
    淑玲證述明確，復經桃園縣政府警察局大園分局繪製道路交
    通事故現場圖標示詳實，是證人陳永蒼於警詢、偵查之證詞
    ，對於本件被告犯罪成立與否之判斷，均不生影響，本院亦
    無援引作為本案論罪之證據，自無進一步探究此證據能力之
    必要，併此敘明。
二、次按被告以外之人於審判外之陳述，雖不符同法第159條之1
    至第159條之4之規定，而經當事人於審判程序同意作為證據
    ，法院審酌該言詞陳述或書面陳述作成時之情況，認為適當
    者，亦得為證據。當事人、代理人或辯護人於法院調查證據
    時，知有第159條第1項不得為證據之情形，而未於言詞辯論
    終結前聲明異議者，視為有前項之同意，刑事訴訟法第159
    條之5定有明文。查本件作為認定犯罪事實所引用其餘審判
    外之供述、非供述證據（即除上揭理由欄壹、(一)部分外），
    固屬傳聞證據，惟公訴人、被告及其選任辯護人於本院審理
    時均表示同意作為證據（見本院卷第30反-31、155反-156頁
    ），且迄本院言詞辯論終結前亦未聲明異議，經審酌上開證
    據資料製作時之情況，尚無違法不當及證明力明顯過低之瑕
    疵，亦查無有何違反法定程式取得之情形，足認為以之作為
    證據應屬適當，揆諸前開規定，亦均有證據能力。
貳、實體事項
一、訊據上訴人即被告林宜富固不否認其係信速公司雇用之司機
    ，於前揭時間駕駛信速公司所有之前開全聯結車載送貨物行
    經上述地點之事實，惟矢口否認有何業務過失致人於死之犯
    行，辯稱：本件案發時間是下午5點50分許，伊沒有違規進
    入桃園縣大園鄉○○○路，因那裡沒有禁止標誌。伊不知道
    有撞到被害人林靜宜，但伊車禍發生前完全沒有看到被害人
    林靜宜之機車，不可能在伊車子旁邊，亦不可能在伊車子前
    方，應係在伊車子後方與另一輛自用小客車間，伊並未超越
    、擦撞被害人之機車。又依伊車子的高度壓過去，被害人頭
    朝美髮院、腳朝內線道、橫躺，腳應該是懸空，腳不可能有
    撕裂傷，且伊車子輪胎兩輪合併寬度是60公分，不可能一個
    輪胎單獨去壓被害人，故不可能身上僅有20公分之傷痕，應
    該不是伊車子壓的云云。被告辯護人則補充辯護稱：(1)和平
    西路並未禁止大貨車行駛，因為該處很多工業區，被告如違
    規行駛，警方應當會開立罰單，惟警方並未舉發該項違規。
    且依路口設置之交通標誌，實則僅有和平東路禁止6.5噸大
    貨車行駛，是被告並無違反此項交通規則。退步言之，縱和
    平西路確實禁止大貨車行駛，但該路段並未豎立禁止標誌，
    無法期待被告憑空得知，不能以此苛責被告；(2)被告行經肇
    事地點，因有陳永蒼所駕駛自用小客車占用部分快車道，被
    告為超越該車，因此顯示左方向燈，並透過左右後視鏡確認
    後方並無來車後，才以與自小客車左側保持半公尺間隔超過
    ，並無任何過失；(3)被告超車後，林靜宜之機車適亦行經該
    地，因也想超車，惟因系爭車道單向路寬僅3.4公尺，陳永
    蒼之自小客車已佔據0.4公尺，則林靜宜欲超越該車至少偏
    左0.4公尺以上，幅度甚大，而被告聯結車之車寬2.5公尺，
    已緊挨中央分向限制線行駛，則林靜宜機車突然向左偏離幅
    度甚大，且該路路況諸多龜裂、坑洞，非常危險，所以一時
    重心不穩倒下，被後方其他車輛撞及，因而發生本件事故，
    自與被告無涉。(4)林靜宜原本絕對沒有察覺前方有陳永蒼休
    旅車阻擋，等到發現後業已措手不及，才會冒然向左偏移，
    當然無暇注意旁邊是否尚有被告之全聯結車、是否會有生命
    危險，原判決認林靜宜突遇前方有陳永蒼駕駛之休旅車阻擋
    ，尚有餘裕注意旁邊是否有被告之全聯結車，顯然違背經驗
    法則；(5)被告為避免跨越中央分向限制線，右線路寬至多僅
    有0.5公尺，則被告車輛與林靜宜車輛於發生碰撞前，自不
    可能兩車併行，且依現場相片所示，接近肇事地點時，尚有
    仁德路之交叉路口，林靜宜應係利用被告車輛通過該交叉路
    口時，為要閃避前方陳永蒼之停車，故將母車略往中央分向
    限制線靠，而在子車尚未通過該車時，林靜宜見有縫可鑽，
    故將機車鑽入被告母車、子車縫隙，等看到前方陳永蒼所車
    輛後，一時措手不及向左偏，所以傾斜滑倒；(6)被告所駕駛
    全聯結車之後方車輪係由兩輪相併，寬為60公分，若係被告
    車輛輾壓，自係兩輪一併輾壓，不可能林靜宜身上僅有20公
    分之壓痕，且林靜宜發生車禍時乃是順著馬路直向躺下，而
    非橫向躺下，如果係遭被告車輛輾壓，林靜宜應該會是從腳
    到頭均被輾壓，但其僅有左後腰部輾壓。又被告子車很重，
    若有輾壓林靜宜，林靜宜的髖骨、股骨等遭輾壓的骨頭，必
    然呈現粉碎性骨折或嚴重骨折，但林靜宜身上僅有壓痕，並
    無上開骨折等情。且若被告全聯結車確有輾壓林靜宜，衝撞
    力量甚大，應會流血，必有血跡殘留，然依卷附桃園縣政府
    警察局大園分局100年4月9日函覆所檢附現場勘查報告表示
    「以KM血跡檢測試劑檢測母車及子車底盤及輪胎部分，均未
    發現可疑血跡」，可見林靜宜並非被告子車輾壓；另倘被告
    子車與林靜宜機車確有刮擦，應該會有高度相符之刮擦痕跡
    ，然依上開現場勘察報告表示：未能發現兩車有高度相符之
    刮擦痕跡，則兩車既未刮擦，更不可能進而輾壓林靜宜機車
    ；(7)一般自小客車之車輪寬約20公分，此與林靜宜身上壓痕
    寬約20公分完全相符，則林靜宜顯然係遭其他自小客車輾壓
    ，尤其證人莊淑玲供稱其係駕駛車牌號碼2997-VY自用小客
    車跟在被告聯結車及林靜宜機車之後，而莊淑玲之自小客車
    的車輪寬度適約20公分，是否即係林靜宜意圖超越陳永蒼所
    停車輛時不慎摔倒，致遭後方之莊淑玲自小客車輾壓，實有
    可疑。(8)本件案發時間為98年12月22日傍晚5點50分，天色
    很暗，證人莊淑玲不可能清楚看到案發情形，且依被告所製
    作相關模擬相片，以當時證人莊淑玲駕車及其所述被害人相
    對位置，暨被告全聯結車之高度，證人莊淑玲顯無法看到案
    發之狀況，卻能清楚描述案發過程，顯與常理有違，而難採
    憑。(9)本件若非陳永蒼所駕駛自小客車佔用部分車道，致使
    林靜宜騎乘機車行經該地時，為了要閃避該自小客車，而將
    機車突向左偏，也就不會發生本件事故；又林靜宜意圖超越
    該自小客車前，若能注意左側半公尺已有被告所駕駛全聯結
    車，其與左側被告直行車必須保持併行之安全間隔，不能貿
    然超車，亦不致發生本件事故，故本件事故之發生，實與被
    告無涉。而臺灣省桃園縣車輛行車事故鑑定委員會、覆議鑑
    定委員會，對於本件車禍原因及肇事責任歸屬，實未持一致
    之意見，被告全聯結車與林靜宜機車於發生碰撞之前，係兩
    車併行？或有一車由後超越？被告有無違反道路交通安全規
    則第101條第1項第5款規定之不當超車行為？該覆議鑑定委
    員會並未為明確之認定，僅以推測方式，認被告全聯結車由
    後超越右側林靜宜機車，未注意保持安全間隔，發生擦撞肇
    事可能性較大，尚難遽採為被告不利之認定等語。
二、經查：
  (一)被害人林靜宜於98年12月22日下午5 時50分許，在桃園縣大
    園鄉○○○路73號前，因本件車禍事故，受有多發性鈍性傷
    並造成下腹腔出血，嗣因出血性休克而於同日下午9 時48分
    死亡等情，為被告所不否認，且經臺灣桃園地方法院檢察署
    檢察官督同法醫師相驗被害人林靜宜屍體無訛，並有敏盛綜
    合醫院死亡證明書、臺灣桃園地方法院檢察署相驗屍體證明
    書、檢驗報告書、法務部法醫研究所(98)醫剖字第09811041
    00號解剖報告書、（98）醫鑑字第0981104165號鑑定報告書
    在卷可憑（見98相1908號卷第24、53、56-61、65-73頁），
    此部分事實，應堪認定。又本件車禍發生地桃園縣大園鄉○
    ○○路73號路段，為雙向單線車道，雖設有行車分向線，但
    於同向車道上未繪設快慢車道分隔線，被告駕駛之上開全聯
    結車及被害人林靜宜之機車係在同向之同一車道行駛，及陳
    永蒼所駕駛之車牌號碼3032-KR 號自用小客車停放在同向車
    道右邊線，該車左輪已跨越路面邊線0.4 公尺之事實，亦分
    據被告、證人即駕車在被告之全聯結車後方之駕駛莊淑玲供
    、證述明確，並有桃園縣政府警察局大園分局道路交通事故
    現場圖、道路交通事故調查報告表及道路現場照片在卷可稽
    （見99偵3027號卷第21-24、33、34頁），亦堪認定。
  (二)引起被害人林靜宜死亡結果之車禍發生過程，據證人莊淑玲
    於警詢及檢察官訊問時證稱：伊有目擊本件聯結車與機車的
    車禍，伊於98年12月22日下午從中壢市○○路○ 段家裡出發
    ，往大園市區方向行駛，因該路段狹小車多，所以伊一路就
    只能跟著被告全聯結車，當行駛至肇事地點時，伊親眼見到
    該聯結車子車後段右側靠近輪胎的防捲桿，碰撞被害人林靜
    宜機車的左邊把手部位，然後機車把手抖動失控摔倒，機車
    並滑行短距離至路邊停放的車牌號碼3032-KR 號休旅車下面
    ，而被害人林靜宜也跌下車，頭朝美髮院那一邊，然後聯結
    車之子車右後輪就直接從被害人林靜宜腰腹部輾壓過，但被
    告卻沒有減速繼續往前行駛，伊就開始追被告並沿路按喇叭
    、閃大燈，追到中山南路口，被告之全聯結車被停等紅燈之
    車流擋住，伊就直接下車跑去敲被告全聯結車的門，告知被
    告壓到人了，被告就下車跑回現場；被害人林靜宜機車行駛
    在伊前方也有一段距離，本來是靠邊線右邊行駛，但是接近
    休旅車後方時稍微向左邊靠，接著就被聯結車的防捲軸撞到
    等語（見98相1908號卷第46-47、83 頁）；於原審審理時復
    證稱：伊當時開車去要載伊女兒下課，伊從家裡出來一直跟
    在聯結車後面，大約有3、4公里，車禍發生當時，伊剛好開
    車在被告、被害人林靜宜後方約30至50公尺處，伊沒有近視
    ，可以看清楚2 車碰撞之情形，被害人林靜宜騎乘機車在被
    告駕駛之聯結車右邊，聯結車往前開，聯結車的防捲桿碰到
    該機車左邊把手，被害人林靜宜人車就倒地，被害人林靜宜
    就被聯結車的子車後面輪胎壓過；伊是看到聯結車要超越該
    機車，伊看到時聯結車已經勾到該機車，因為聯結車沒有停
    車，而機車速度就是比較慢，聯結車速度比較快，聯結車一
    直往前開，撞到人之後也沒有停止，是伊去追被告；伊並未
    注意被害人林靜宜機車本來靠邊線右邊行駛時間有多久，因
    伊只有注意前方聯結車，但伊視線可以看到該機車在聯結車
    右邊，而肇事地點前有一個交叉路口為文德路，伊沒注意在
    該路口之前是否有見到該機車出現等語（見原審交訴卷第31
    -32 反頁），堪認證人莊淑玲乃目擊到被告駕駛上開全聯結
    車沿桃園縣大園鄉○○○路往中山南路方向行駛時，在超越
    被害人林靜宜所駕駛之機車而自該機車左方通過之際，其子
    車防捲桿擦撞機車左把手致被害人林靜宜人車倒地後，遭該
    子車之右後輪輪胎輾壓等情。被告辯護人雖質疑案發時間為
    98年12月22日傍晚5 點50分，天色很暗，證人莊淑玲不可能
    清楚看到案發情形，且依被告所製作相關模擬相片，以當時
    證人莊淑玲駕車及其所述被害人相對位置，暨被告全聯結車
    之高度，證人莊淑玲顯無法看到案發之狀況云云，然當時雖
    天色昏暗，但尚有緊鄰該車道之商家及路燈可供照明（見99
    偵3027號卷第24頁之現場照片），而被告於警詢中亦表示當
    時視線普通（見98相1908號卷第6 頁），況衡以一般行駛車
    輛於天色昏暗之際亦會開啟車頭燈輔助照明，自不影響證人
    莊淑玲目擊本件車禍過程。另依證人莊淑玲前稱當時距離約
    30至50公尺，顯非緊鄰被告全聯結車行駛，自存有較廣闊之
    視野，且被告於警詢中亦稱伊有將全聯結車左切超越路邊違
    規停放之休旅車等語（見98相1908號卷第6 頁），而以該休
    旅車跨越路面邊線0.4 公尺，足認當時全聯結車應係靠該車
    道左側行駛，則證人莊淑玲當時若較靠車道右側行駛（按因
    距陳永蒼違規停放之休旅車仍有30-50 公尺，尚無需進行閃
    避動作），自仍可觀見上開車禍過程，而不致遭全聯結車上
    車櫃擋住其視線，則被告所製作相關模擬相片（見本院卷第
    178 頁），尚難謂已真實呈現當時目擊情狀，亦不足採憑。
    又被告雖辯稱：車禍發生前伊完全沒有看到被害人林靜宜之
    機車，該機車不可能在伊車子旁邊，亦不可能在伊車子前方
    ，應係在伊車子後方與另一輛自用小客車間，伊並未超越、
    擦撞被害人之機車云云，其選任辯護人則質疑證人莊淑玲於
    警詢時證述曾見到被害人林靜宜騎乘之機車行駛在證人莊淑
    玲前方一段距離，與證人莊淑玲於原審審理時上開所述被告
    與被害人林靜宜發生碰撞之前，其未注意到該機車一情不符
    ，另證人莊淑玲於原審所證只有看到勾到的時候，不知道聯
    結車有無想超越機車等語一節，顯無法認定本件係因被告之
    聯結車超車，主動勾到被害人林靜宜機車之情。然證人莊淑
    玲與被告、被害人林靜宜間均互不相識，本無甘冒偽證罪責
    偏頗一方之必要。又依證人莊淑玲於原審審理時已說明：伊
    當時是和警察說被害人林靜宜之機車行駛在伊前方一段距離
    ，但伊不知道被害人林靜宜在伊前方行駛多久，伊只注意到
    前方的聯結車等語（見原審交訴卷第32頁），而衡以一般人
    在道路上駕駛車輛時，因往來人、車眾多，除特殊人、事、
    物或事件，因感官受衝擊而記憶深刻外，餘者通常過目不久
    即忘，本件被告所駕駛全聯結車，屬一般駕駛人多會採取迴
    避之車輛，證人莊淑玲因道路狹小車多，不得已一直尾隨其
    後，自可對該車之行車路徑熟知；反觀被害人林靜宜騎乘機
    車，在本件車禍發生之前，與證人莊淑玲所駕駛自小客車並
    無任何交集，又豈會刻意記憶其全部行車路徑之理，是證人
    莊淑玲就此細節之說明，縱使前後稍有出入，然細譯證人莊
    淑玲上開警詢、偵查及原審之證詞，既均指出於車禍發生時
    瞬間及片刻之前，證人莊淑玲所駕駛車輛，乃在被告、被害
    人之車輛後方30-50公尺處，該段期間內證人莊淑玲均未表
    示見到其自用小客車與被告全聯結車中間有被害人林靜宜機
    車存在，而其注意到該機車時，片刻後即與被告之聯結車發
    生擦撞等情，既均屬一致，自可採信。據此，倘被告及其辯
    護人所辯被害人林靜宜係自被告之全聯結車後方超越一情為
    實，則被害人林靜宜於發生車禍之前，應係行駛在被告之全
    聯結車與證人莊淑玲所之自用小客車間，或係由選任辯護人
    所辯由肇事地點前一文德路口出現，抑或仍騎乘在證人莊淑
    玲之自用小客車後方不遠處。然證人莊淑玲與被告之全聯結
    車相距僅30至50公尺，果於本件車禍發生前片刻，曾見被害
    人林靜宜在其前方與該全聯結車之中間，或見被害人林靜宜
    係由文德路口由其與被告中間，以較高車速駛入被告所駕駛
    全聯結車之右方後，隨即肇事，當應記憶深刻，要無可能於
    歷次審訊均未提及此情。況本件肇事之前，均未有人聽聞緊
    急剎車之聲，此觀被告、證人莊淑玲歷次審訊之供、證述，
    及證人張文哲於警詢中、受訪查人即當時肇事地點附近人員
    鄒秀香、林嘉玲、洪宜君於警方訪查時供稱渠等所聽到之聲
    響（見99偵3027號卷第16-17、45-47頁）即明，且現場亦未
    遺留任何剎車痕跡，亦有桃園縣政府警察局大園分局道路交
    通事故現場圖、道路現場照片在卷可稽，顯見並無被害人林
    靜宜原以較高速騎乘超車，因突遇陳永蒼跨越路面邊線0.4
    公尺停放之休旅車後，緊急減速行駛之任何跡證。再參以證
    人莊淑玲於警詢中證稱：被害人林靜宜機車本來是靠邊線右
    邊行駛，但是接近休旅車後方時稍微向左邊靠，接著就被聯
    結車的防捲軸撞到等語（見98相1908號卷第47頁）；於原審
    審理時復證稱：伊是看到聯結車要超越機車，因為聯結車沒
    有停，而機車速度就是比較慢，聯結車速度比較快，聯結車
    一直往前開，撞到被害人林靜宜後也沒有停車，是伊去追被
    告；被害人看到路邊有停車，稍微往左偏出來一點點，沒有
    很大的幅度，並不是突然往左靠等語（見原審訴字卷第32、
    33頁），已明確表示當時被告所駕駛全聯結車、被害人林靜
    宜所騎乘輕型機車之相對速度，乃被告全聯結車之車速較快
    ，且正在超越被害人林靜宜所騎乘之機車之行止，而被害人
    應對前方陳永蒼上開跨越路面邊線之停車，乃在接近之時預
    先將機車稍微往左偏出來一點點，顯欲繞行而過，倘若被害
    人林靜宜確係自證人莊淑玲之自用小客車後方超越，或自其
    與被告全聯結車間，以較高車速往前騎乘超越被告之全聯結
    車，或自交叉路口之文德路騎乘進入和平西路，而與被告全
    聯結車併行，依一般騎乘機車之經驗判斷，被害人林靜宜均
    可在上開騎乘機車歷程中觀見、知悉被告所駕駛全聯結車係
    母車與子車相連，車身甚長，自無可能在遭遇前方有陳永蒼
    駕駛之休旅車佔用車道阻擋時，願甘冒生命危險，未理會上
    開全聯結車之子車尚未通過，仍採取以上開機車預先稍微向
    左偏移，而逕向該全聯結車緊靠之舉措。基上，堪認本件應
    係當時較高速之被告全聯結車自後方超越前方較低速之被害
    人林靜宜機車而未能保持安全間隔，適被害人林靜宜亦未能
    查覺、確認該自後超越併行者係屬車身甚長之全聯結車下，
    而在遭遇前方陳永蒼之佔用車道停車阻礙下，稍微將其機車
    向左偏移，造成該全聯結車之子車右側防捲桿擦撞林靜宜騎
    乘機車之左把手，致被害人林靜宜人車倒地，再遭被告全聯
    結車右後車輪輾壓致死無誤，是被告及其辯護人上開所辯，
    均不足採取。至被告辯護人另辯護稱：被告之全聯結車超越
    陳永蒼停放在路旁之自用小客車，有顯示左方向燈，並保持
    半公尺之間隔，且超車時亦有透過左右後視鏡確認後方無來
    車才超車云云，惟參諸被告於檢察官訊問時曾陳稱：伊回想
    經過該休旅車時，因該休旅車左輪均跨越路邊白線，故伊有
    特別注意右邊後視鏡有無異狀，當時並未發現被害人林靜宜
    騎乘之機車經過等語（見98相1908號卷第42頁），則被告於
    欲行超越陳永蒼停放在路旁之休旅車時，既已自右後照鏡觀
    視後方車況，此時未發現被害人林靜宜騎乘之機車經過，益
    徵被害人林靜宜騎乘之機車於被告準備超越陳永蒼之休旅車
    時，非在被告之全聯結車後方，而係在該全聯結車之前，休
    旅車後之一段距離。且依被告之全聯結車尚未完全超越路旁
    停放之休旅車，旋即發生本件交通事故，亦即從開始超越該
    休旅車起僅行車約10餘公尺（按被告全聯結車全長21.32公
    尺，詳見原審審交訴卷第73頁）即已肇事。再參以被告於警
    詢中供稱：行駛超過肇事地點約100公尺的時候，有人前來
    告訴伊說伊子車跟人家擦撞，伊趕緊下車跑至事故地點等語
    （見98相1908號卷第6頁），對照該全聯結車之行車紀錄器
    所示，於17時50分完全靜止之前數分鐘，該車車速顯在30-5
    0km/hr間（見98相1908號卷第28頁），則以時速30KM/hr計
    之，每秒行車距離為8.33公尺，可認上開超車至肇事時間間
    隔甚短，應僅在1-2秒間，被害人林靜宜之機車欲從後方被
    告後視鏡無法觀視之地點，超越上開全聯結車之時速到達全
    聯結車之子車旁邊，其可能性甚低，且此間均無任何緊急減
    速之剎車痕跡，而仍能在被害人林靜宜之機車倒地、撞擊時
    保持該機車車身之完好無缺，殊與常情相悖，是辯護人上開
    所辯，並無相關證據可佐，尚難據為被告有利之認定；又被
    告辯護人雖再辯護稱：本件係被害人林靜宜之機車為閃避停
    放在路旁之休旅車而將機車突向左偏，因道路有諸多龜裂及
    坑洞，路況不佳，一時重心不穩，撞向該休旅車倒下而發生
    本件事故云云，然此亦與卷附現場照片所示機車刮地痕起始
    處前，車道上並無任何足以影響行車之龜裂及坑洞（見99偵
    3027號卷第24、27-28頁）、暨證人莊淑玲前開證述「被害
    人‧‧‧不是突然往左靠」等情節不符，亦難採取。
  (三)被告雖另辯稱：依伊車子的高度壓過去，被害人頭朝美髮院
    、腳朝內線道、橫躺，腳應該是懸空，腳不可能有撕裂傷，
    且伊車子輪胎兩輪合併寬度是60公分，不可能一個輪胎單獨
    去壓被害人，故不可能身上僅有20公分之傷痕，應該不是伊
    車子壓的云云。被告辯護人亦補充辯護稱：被告所駕駛全聯
    結車之後方車輪係由兩輪相併，寬為60公分，若係被告車輛
    輾壓，自係兩輪一併輾壓，不可能林靜宜身上僅有20公分之
    壓痕，且林靜宜發生車禍時乃是順著馬路直向躺下，而非橫
    向躺下，如果係遭被告車輛輾壓，林靜宜應該會是從腳到頭
    均被輾壓，但其僅有左後腰部輾壓。又被告子車很重，若有
    輾壓林靜宜，林靜宜的髖骨、股骨等遭輾壓的骨頭，必然呈
    現粉碎性骨折或嚴重骨折，但林靜宜身上僅有壓痕，並無上
    開骨折等情。且若被告全聯結車確有輾壓林靜宜，衝撞力量
    甚大，應會流血，必有血跡殘留，然依卷附桃園縣政府警察
    局大園分局100 年4月9日函覆所檢附現場勘查報告表示「以
    KM血跡檢測試劑檢測母車及子車底盤及輪胎部分，均未發現
    可疑血跡」，可見林靜宜並非被告子車輾壓；另倘被告子車
    與林靜宜機車確有刮擦，應該會有高度相符之刮擦痕跡，然
    依上開現場勘察報告表示：未能發現兩車有高度相符之刮擦
    痕跡，則兩車既未刮擦，更不可能進而輾壓林靜宜機車云云
    。然依證人莊淑玲於警詢中證稱：被害人林靜宜也跌下車，
    頭朝美髮院那一邊，然後聯結車之子車右後輪就直接從被害
    人林靜宜腰腹部輾壓過等語（見98相1908號卷第46頁）；於
    原審審理時復證稱：被害人林靜宜係被全聯結車子車之右後
    輪輾壓腹部、大腿部位。被害人林靜宜係橫的躺在路面上，
    遭被告車子的輪胎壓過去等語明確（見原審交訴卷第33頁正
    、反面），而被害人林靜宜因本件車禍事故受送醫不治死亡
    ，經臺灣桃園地方法院檢察署檢察官督同法醫師檢驗、解剖
    ，並經法務部法醫研究所法醫師孫嘉棟鑑定研判被害人林靜
    宜死亡經過，其病理診斷結論為：1.出血性休克；2.下腹腔
    出血，約5000毫升；兩側肋膜腔出血，左側約500毫升，右
    側約500毫升；3.胃位移至左胸腔（橫隔破孔）；4.下腹部
    血管斷裂；5.外表鈍性傷及骨折（右側股骨和骨盆腔）；6.
    器官性失血，全身性並兩側肺臟充血和水腫；7.肝門脈炎，
    輕度、及脂肪肝，輕度；8.刺青：左胸，顯見被害人林靜宜
    傷勢嚴重處多集中在腹部、骨盆、股骨部位。其鑑定結果亦
    認：被害人林靜宜由解剖知其係車禍引起多發性鈍性傷造成
    下腹腔出血，出血性休克死亡，死亡方式應屬意外，由解剖
    推定左後腰部有遭輾壓（寬約20公分），肋膜將血液有部分
    由左腹腔流入，所以造成死亡應係第一輛拖車所致等情，有
    法務部法醫研究所（98）醫鑑字第0981104165號鑑定書在卷
    可憑（見98相1908號卷第72頁正、反面）；再佐以被害人林
    靜宜死亡後，立即經臺灣桃園地方法院檢察署檢察官督同檢
    驗員對被害人林靜宜身體外傷進行初步檢驗結果被害人林靜
    宜受有：1.左下肢骨折；2.左下小腿10×6公分撕除傷、內
    側結締組織外露；3.右下肢足庶部6×6公分撕除傷、內組織
    外露；4.左後腰部11×7公分擦挫傷；5.左後大腿處7×7公
    分擦挫傷等傷害，有卷附臺灣桃園地方法院檢察署檢驗報告
    可查（見98相1908號卷第59頁），是被害人林靜宜後背部除
    左腰、大腿處有如上之擦挫傷，併存有下肢部位之骨折、撕
    裂傷外，並無其他明顯外傷，而參酌證人即參與製作現場勘
    察報告之警員聶恒瑞於本院審理時證稱：桃園縣政府警察局
    現場勘察報告所附編號第73-76號照片，腿部有多處瘀青，
    可能是身體在地面滾動時所造成，編號第80-83號照片，是
    撕裂傷（按即被害人下肢部分），是身體倒地時會被拉扯所
    造成的，不是車子壓傷，也不是撞擊，最明顯的是撕裂面積
    大，而且邊緣也不完整等語（見本院卷第114反-115頁），
    即核與上開法務部法醫研究所報告所指被害人林靜宜左後腰
    部有遭輾傷之結論及證人莊淑玲證述被害人林靜宜係橫躺車
    道上，遭全聯結車之子車輪胎輾壓腰部及大腿等情均相符合
    ，自堪採憑。又被告及其辯護人辯稱：被害人林靜宜發生車
    禍時乃是順著馬路直向躺下，而非橫向躺下，如果係遭被告
    車輛輾壓，林靜宜應該會是從腳到頭均被輾壓，但其僅有左
    後腰部輾壓，應係遭他車輾壓云云，所辯不僅與上開積極證
    據不符，經本院詢問其辯解依據，辯護人指稱係依證人莊淑
    玲原審證詞(見本院卷第31頁背面)，然證人莊淑玲於原審已
    明確證述：死者係橫躺等語(見原審交訴卷第33頁背面)，顯
    見被告及辯護人係自設事實而為上開辯解，自不足採。再者
    ，被告辯護人雖質疑被害人身體並無遭重車輾壓所呈粉粹性
    、或嚴重骨折、及全聯結車底盤及輪胎上均未採驗到血跡殘
    留，認非遭被告子車輾壓云云，然證人聶恒瑞於本院已時證
    稱：伊於死者解剖時有到現場，死者下腹部有20公分碾壓傷
    ，上部分是肋骨有斷裂，腳部有摩擦及撕裂傷痕，伊等從大
    貨車的正面看，大貨車右後輪胎輪胎寬與死者身上的碾壓傷
    相當，再參酌事故現場照片，當時血跡很少，而且死者當天
    穿2件大外套、1件薄外套，這會造成緩衝，外部看不出來很
    多傷、及地面血跡較少，這樣出血量不容易轉移到肇事車輛
    上；依照本件肇事車輛經驗，確實有可能造成屍體的破碎，
    但因為死者穿2件厚的羽絨外套及1件薄外套，1件毛衣，有
    可能造成緩衝，所以內部受重傷，而外部沒有出血等語明確
    （見本院卷第113反、114反頁），而證人聶恒瑞上開所死者
    身上傷痕之情，核與法務部法醫研究所解剖鑑定報告所載左
    腰部有裂痕挫傷、肋骨骨折之情相符(見相字卷第71頁及背
    面)，再以被害人林靜宜於冬季穿著大量厚實衣物，因而對
    遭車輪輾壓時適足提供相當緩衝，且大量衣物包裹著身體，
    亦提供身體受壓時反作用力向內凝聚之效果，而不致身體破
    碎，即難認悖於常理。另參酌案發後檢察官督同檢驗員對被
    害人林靜宜身體外傷進行初步檢驗之結果，足認被害人林靜
    宜後背部除左腰、大腿處有如上之擦挫傷，併存有下肢部位
    之骨折、撕裂傷外，並無其他明顯外傷，已如前述，及桃園
    縣政府警察局現場勘察報告所附編號第46-69號照片所示（
    見本院卷第74-86頁），當時被害人林靜宜身上所穿衣物亦
    無殘留大量血跡等情觀之，均無從認被害人林靜宜身體在遭
    被告子車之右後車輪輾壓時確有血跡噴濺之情形。至現場照
    片所呈地面遺留血跡（見98相1908號卷第38頁），可能為被
    害人林靜宜遭該子車右後車輪輾壓後，因身體內部嚴重出血
    ，從口鼻溢出所形成，況警員已在該照片下標示「原為圓形
    ，擴散原因係遭其他車輛壓過」等語，顯非因被告子車之右
    後車輪輾壓致該血跡擴散，自無在被告之該子車底盤或輪胎
    驗出該血跡殘留之情形。另參諸被告於警詢中供稱：伊發現
    被害人機車前輪塞進路邊停放的休旅車後兩輪中間，被害人
    躺在休旅車後輪旁邊等語（見98相1908號卷第6頁），且依
    桃園縣政府警察局現場勘察報告所附編號第46-69號照片所
    示（見本院卷第74-86頁），當時被害人林靜宜身上所穿衣
    物上並無呈現大範圍與地面摩擦痕，堪認其應無遭輾過車輛
    拖行之情形，則以被告之全聯結車當時車速在30-50km/ hr
    間（詳前述），被害人林靜宜左後腰部、大腿部位遭該子車
    右後車輪輾壓之時程不及1秒，自有可能在血液尚未從被害
    人林靜宜身體溢出（或噴濺）前，全聯結車已往前駛離被害
    人林靜宜之身體，是被害人林靜宜之血跡呈圓形遺留在肇事
    現場地面上，而未能在該車輪胎上檢驗出血跡反應，亦符合
    客觀事證及經驗法則。是被告辯護人所提上開質疑，仍難據
    為被告有利之認定，亦不足取。至被告辯護人所提出棧板遭
    被告子車車輪輾壓後之照片（見本院卷第190頁），惟輾壓
    時子車之車速、角度、載重、及受輾壓之物、材質、結構、
    有無保護等，均足影響其結果，而觀諸該棧板結構，上層木
    板間隔乃釘製在2大1小木塊上，若從中輾壓，顯然承受力甚
    為薄弱，且復無相關保護可供緩衝，自難以與本件相比擬。
    再者，桃園縣政府警察局現場勘察報告雖載述：「檢視車號
    12-GH子車與車號EVS-402普通輕型機車勘察情形，該子車右
    側雖有部分刮擦痕，惟與機車左側刮擦痕高度有所差異，未
    能發現兩車有高度相符之刮擦痕跡」等語（見本院卷第51頁
    反面），然此與證人莊淑玲前開證稱：伊見到該聯結車子車
    後段右側靠近輪胎的防捲桿，碰撞被害人林靜宜機車的左邊
    把手部位，然後機車把手抖動失控摔倒等語，參酌機車手把
    部分係橡膠材質，而非質地堅硬之物品，且在非猛力撞擊機
    車倒地時（按被害人機車並非在擦撞後旋即倒下，而係機車
    把手抖動失控摔倒），自難形成相對、相同高度之擦刮痕跡
    ，可認兩者並無相悖之處，亦無法據此推認兩車確未曾發生
    擦撞。末查，被告子車後方車輪輪胎單輪寬度約20公分，此
    有桃園縣政府警察局現場勘察報告暨所附測量照片（編號89
    、90）附卷可稽（見本院卷第51反、96頁），即與前開法醫
    鑑定結果認：被害人林靜宜由解剖知其係車禍引起多發性鈍
    性傷造成下腹腔出血，出血性休克死亡，死亡方式應屬意外
    ，由解剖推定左後腰部有遭輾壓（寬約20公分），肋膜將血
    液有部分由左腹腔流入，所以造成死亡應係第一輛拖車所致
    等語相符，自堪認定。而被告及其辯護人雖辯解：被告全聯
    結車之後方車輪係由兩輪相併，寬為60公分，若係被告車輛
    輾壓，自係兩輪一併輾壓，不可能林靜宜身上僅有20公分之
    壓痕云云，然被害人林靜宜身上之壓痕自肋骨骨折至下腰部
    ，已如上述，是非僅有20公分之寬幅。況人體因肌肉及骨骼
    分布不同，而有不同程度韌性及耐受性，且一般而言，軀幹
    較租、腿部較細，則被告子車右後車輪輾壓過被害人左後腰
    部、大腿等部位時，因被害人後腰、臀部在4件衣服緩衝等
    輔助下而未致身體破碎而可支撐該車輪輾過下，能否在相對
    較細、韌性較高之大腿亦同樣形成如同左後腰部之輾壓傷痕
    ，亦值堪疑義，自亦難執此推認被告子車右後車輪確未輾壓
    被害人。
  (四)被告辯護人雖指稱：一般自小客車之車輪寬約20公分，此與
    林靜宜身上壓痕寬約20公分完全相符，則林靜宜顯然係遭其
    他自小客車輾壓，尤其證人莊淑玲供稱其係駕駛車牌號碼29
    97-VY 自用小客車跟在被告聯結車及林靜宜機車之後，而莊
    淑玲之自小客車的車輪寬度適約20公分，是否即係林靜宜意
    圖超越陳永蒼所停車輛時不慎摔倒，致遭後方之莊淑玲自小
    客車輾壓，實有可疑云云，然證人莊淑玲當時所駕駛之車輛
    ，係廠牌國瑞、轎式、排氣量1794C.C.之自用小客車，有車
    籍查詢-基本資料1紙附卷可稽（見99偵3027號卷第41頁），
    而依被告辯護人具狀表示該車為2009年TOYOTA ALTIS車，輪
    胎為195/65/R15規格，寬度約12公分，為被告陳報在卷（見
    本院卷第181頁），此即與本院上開認定被害人林靜宜身上
    壓痕逾20公司之情不符，自無從認係遭證人莊淑玲所駕駛車
    輛之車輪輾壓所致。再者，依證人莊淑玲於原審審理時證稱
    ：當時伊的車速約50公里等語（見原審交訴卷第31頁反面）
    ，則其若突遇被害人林靜宜意圖超越陳永蒼所停車輛時不慎
    摔倒，將導致碰撞、輾壓時，應會採取緊急剎車，然如前述
    ，本件肇事之前，均未有人聽聞緊急剎車之聲，且現場亦未
    遺留任何剎車痕跡，益難採信。再衡以自小客車底盤甚低，
    若經該車前輪輾過，人體甚易卡在底盤造成拖行，惟如前述
    ，本件被害人林靜宜當時身上所穿衣物上均無呈現大範圍與
    地面、或底盤摩擦痕，應認其應無遭輾過車輛拖行之情形，
    兩者亦有所不符。另觀諸證人張文哲於警詢中證稱：98年12
    月22日17時50分許伊在伊和平西路61號自家門口聊天，騎樓
    因距離肇事地點和平西路73號不遠，所以就聽到碰撞聲，接
    著伊就發現被告所駕駛聯結車從伊面前經過，而該聯結車後
    方的自小客緊追在後，並向前車按鳴喇叭示警，並從車窗向
    我一直比著前車等語（見98相1908號卷第15頁），核與證人
    莊淑玲於原審所證：死者被壓到後倒在機車旁邊，伊沒有停
    車，伊就去追聯結車，直接從死者旁邊開過去等語（見原審
    交訴卷第33頁反面）相符，則若係證人莊淑玲剎車不及輾壓
    被害人林靜宜，通常精神應會受極大衝擊，豈有即萌生誣陷
    他人之理。且此剎車停留、排除車下被害人林靜宜之身體（
    按被害人林靜宜身上並無前、後車輪2次輾壓之痕跡），顯
    然極其耗時，則證人張文哲又豈會在聽到碰撞聲後，旋即看
    到證人莊淑玲駕車緊跟追攝被告聯結車之行止。況依被告於
    檢察官訊問時供稱：（當時有無停車處理？）伊不知道，所
    以繼續前開，直到有一男一女告訴伊子車撞到人，伊下車跑
    回到現場等語（見98相1908號卷第41頁反面），核與證人莊
    淑玲於偵查中證稱：當時也有另一個先生出來說聯結車撞到
    人等語（見98相1908號卷第83頁）相符，顯見當場指證被告
    子車撞人者，亦非僅證人莊淑玲1人，在在均證明被告子車
    確為本件擦撞、輾壓被害人林靜宜之肇事車輛無訛。
  (五)按為維護道路交通安全與暢通，公路或警察機關於必要時，
    得就指定某線道路或某線道路區段禁止或限制車輛通行事項
    發布命令，道路交通管理處罰條例第5條第1款定有明文。查
    本件肇事地點在桃園縣大園鄉○○○路，經桃園縣政府於91
    年7月9日以府交運字第0910146918號函公告該路段為管制6.
    5 噸以上大貨車行駛，管制時段為上午7至9時、下午5時至7
    時，上開兩時段禁止進入，亦全天候管制砂石車禁行，有桃
    園縣政府99年12月27日府交捷字第0990576836號函在卷可稽
    （見原審交訴卷第28-1頁），而被告所駕駛之母車載重量最
    高為13.86 噸、其總重量為25噸，又子車車重7.16噸，有該
    全聯結車之行車執照在卷可稽（見98相1908號卷第21頁），
    僅計算該全聯結車之空車重量，顯已逾越前開管制進入之6.
    5 噸大貨車重量。再參以本件車禍發生時間係於98年11月26
    日下午5 時50分許，有上開道路交通事故現場圖、道路交通
    事故調查報告表所載時間可查，顯屬上開管制6.5 噸以上大
    貨車進入和平西路之時段，被告自不得違規將系爭全聯結車
    駛入。而被告自承：當日行車路線自大園交流道下，右轉中
    山路後，到和平西路左轉，在和平西路巷內工廠收貨再左轉
    和平西路等語(見本院卷第113頁)，而被告上開行線中，中
    山路(應係中山南路)欲左轉和平西路之路口，即設有禁止6.
    5公噸以上大貨車左轉之禁止標誌，有桃園縣政府警察局拍
    攝該路口相片在卷可憑(見本院卷第124頁)，是以被告既曾
    行經該路段，自應知和平西路係不得駛入6.5噸以上之大貨
    車。至於本院向桃園縣政府警察局大園分局函詢本件車禍路
    段，有無豎立禁止或限制6.5噸以上大貨車通行之交通標誌
    乙節，該分局員警之職務報告書雖回覆稱：於現場拍攝照片
    中，由本轄與中壢交界處往大園市區方向，沿途並無禁止6.
    5噸以上大貨車通行之標誌，僅有沿途各路口設有禁止6.5噸
    以上大貨車左轉之標誌，直到和平東路方有禁止6.5噸以上
    大貨車通行之標誌等語(見本院卷第120、121頁)。然其亦同
    時說明：經查閱桃園縣轄區○○○○○路段一覽表，共有10
    0年1月20日及95年1月25日二版本，二版本表中均顯示大園
    鄉○○○路除尖峰時段（07:00-09:00、17:00-19:00）禁止
    6.5噸以上大貨車通行外，離峰時段開放行駛等語，亦有桃
    園縣政府警察局大園分局100年6月20日園警分刑字第100401
    7514號函暨所附職務報告書、現場勘查照片、及桃園縣轄區
    ○○○○○路段一覽表附卷可佐(見本院卷第120、121、136
    頁)。而被告當日既曾由中山南路左轉和平西路，自應知禁
    止行駛之情，再參酌市區、或人口稠密之鄉鎮，管制一定噸
    數之大貨車進入，以避免重車輾壓破壞公路、暨保障其他用
    路人之安全，直轄市、各縣市政府乃均有發布相關管制公告
    ，而細譯上開一覽表乃就桃園縣轄區禁行大貨車（含管制噸
    數）路段（或範圍）、替代道路、禁行時段詳予規範，此顯
    難在各該路段（或範圍）之路口逐一以標誌標明，而各類大
    貨車駕駛人亦不可能臨時透過行經各路口觀覽其標誌後，再
    逐次建構該區○○○道路範圍之梗概，況道路交通管理處罰
    條例第5條第1款既明定公路或警察機關對此道路管制車輛通
    行事項得以發布命令行之，即無庸再以標誌指示為必要。而
    被告係信速公司之營業大貨曳引車司機，平日以駕駛營業大
    貨曳引車牽引拖車載運貨物為業，為從事駕駛業務之人，業
    據被告坦承不諱，並有被告所有汽車駕駛執照、及信速公司
    所有營業大貨曳引車、營業全拖車行車執照附卷可稽（見98
    相1908號卷第21頁），自應當熟知各直轄市、縣市○○○○
    ○路或警察機關所發布之相關道路管制命令，以提前規劃行
    駛路線，則被告仍違規駕駛上開全聯結車進入本件肇事地點
    之管制路段，以致肇事，自不能委稱因無標誌指示或其不知
    卸責。又按汽車行駛時，駕駛人應注意車前狀況及兩車併行
    之間隔，並隨時採取必要之安全措施。且汽車超車時，前行
    車減速靠邊或以手勢或亮右方向燈表示允讓後，後行車始得
    超越，超越時應顯示左方向燈並於前車左側保持半公尺以上
    之間隔超過，行至安全距離後，再顯示右方向燈駛入原行路
    線，道路交通交通安全規則第94條第3項前段、第101條第1
    項第5款亦分別定有明文。查系爭肇事地點，該往大園市區
    ○○○○道路寬僅3.4公尺，且雙向車道中間乃以雙黃實線
    之分向限制線劃設，顯然禁止車輛跨越行駛，有上開道路交
    通事故現場圖、道路交通事故調查報告表及道路現場照片在
    卷可稽。則被害人林靜宜所騎乘機車當時縱緊靠該車道右側
    行駛（按尚須考量輕型機車車身寬），以被告聯結車之車寬
    2. 5公尺、超越時復須保持半公尺以上間隔，顯難以容納、
    保障該次安全通行。再者，被告既已觀見前方陳永蒼之自小
    客車違規停車已佔據車道0.4公尺，而須將全聯結車向左切
    繞行而過，則在同車道、在前騎乘機車之被害人林靜宜自有
    相同之需求，被告仍採以超車先行而過，自有違背駕駛人應
    注意車前狀況及兩車併行之間隔，並隨時採取必要之安全措
    施之違規。另被告始終答辯本件車禍前並未見到被害人林靜
    宜所騎乘之機車，更遑論其會有在超車前之警示作為，或取
    得前車即被害人林靜宜允讓先行之表示，而令被害人林靜宜
    知情並持續緊靠系爭車道邊緣行駛下始可確保之半公尺以上
    安全距離。綜上，被告既違規於管制時段駛入禁行道路在前
    ，復未注意車前狀況及兩車併行之間隔，並隨時採取必要之
    安全措施，在車道已遭佔用、寬度不足下，仍執意以超越在
    前之被害人機車先行而過。且超越時復未得被害人知悉允讓
    ，使在無法確保可保持超車時之安全距離下，貿然超車，因
    而在超越被害人林靜宜機車時終因未能保持兩車間之安全間
    隔，使其全聯結車子車防捲桿碰撞被害人林靜宜之機車左把
    手，致被害人林靜宜機車倒地，其子車右後車輪自倒地之被
    害人林靜宜腰腹部、大腿部位輾壓而過，而依當時天候晴、
    暮光、路面乾燥、無缺陷之柏油路面，路寬狹窄，沿路雖停
    放車輛，惟視距良好，有上開道路交通事故調查報告表及現
    場照片在卷可稽（見99偵3027號卷第21-24、33、34頁），
    並無使被告不能注意之情事，詎被告竟疏未注意上揭規定小
    心駕駛而肇禍端，自難辭過失罪責。又被害人林靜宜確因本
    件車禍死亡，被告上開各項違規行為，其過失犯行與被害人
    林靜宜之死亡間，顯有相當因果關係。然依證人莊淑玲上開
    證述可知，被害人林靜宜係為閃避前方佔用車道停放之休旅
    車而稍微向左偏移，欲超越該休旅車，而遭已併行之被告全
    聯結車子車擦撞，應係其因未能查覺、確認該自後超越併行
    者係屬車身甚長之全聯結車下，乃會稍微向左偏移致生擦撞
    ，足認被害人林靜宜於行進間欲繞越前方車輛向左偏行時，
    亦未注意與左側併行之安全間隔而同存有過失。又本件車禍
    經送臺灣省桃園縣區車輛行車事故鑑定委員會鑑定，依卷附
    被告、告訴人郭志宏、證人陳永蒼、張文哲及莊淑玲警詢筆
    錄研判之結果乃認定：林靜宜駕駛輕機車欲繞越前方停車向
    左偏行時未注意左側直行車併行之安全間隔，與被告駕駛全
    聯結車未保持半公尺以上之安全間隔同為肇事主因等語（見
    98相19 08號卷第89-92頁）；嗣由臺灣桃園地方法院檢察署
    檢察官依被告之聲請送臺灣省車輛行車事故覆議鑑定委員會
    覆議之結果，亦研判係被告駕駛全聯結車，行經肇事地，由
    後超越右側林靜宜所駕輕機車，未注意保持安全間隔，發生
    擦撞肇事之可能性較大等語（見98相1908號卷第99頁）。被
    告辯護人雖指覆議鑑定委員會並未為明確之認定，僅以推測
    方式認定被告有過失責任之可能性較大，然行車事故鑑定，
    本係鑑定機關事後依相關肇事者、被害人、證人之供證述、
    及現場所留跡證等，還原事故發生之可能過程，再據以判斷
    責任歸屬，則相關鑑定報告出現推估何者可能性為大，亦非
    違常。是二鑑定意見咸認為被告係行經肇事地點，由左側超
    越前行車未能保持安全距離等情，則關於被告確有超車過失
    責任之結論，與本院解析肇事經過後所持過失歸屬看法，即
    有牟合之處，應可採憑。且被害人林靜宜與有過失，本院亦
    認同臺灣省桃園縣區車輛行車事故鑑定委員會鑑定意見，然
    無論被害人林靜宜對本件車禍之發生，縱有未注意車輛併行
    間應保持相當之間隔而存有過失，或被告指摘陳永蒼同有過
    失，均無解於被告確應負上開業務過失致人於死之罪責。
  (六)綜上所述，被告及其辯護人上開所辯，顯係事後卸責之詞，
    均不足採。至被告辯護人另空言指摘被害人肇事前之相對位
    置、及遇陳永蒼佔用路面之休旅車後，因措手不及、突貿然
    大幅左偏肇事等節，顯與目擊證人莊淑玲歷次證述、附近居
    民於車禍時所聽所見、及現場相關跡證不符，亦難採憑。是
    本件犯罪事證明確，被告業務過失致死之犯行，應堪認定。
    又被告辯護人於本院審理時雖具狀請求：(1)傳訊證人即信速
    公司司機宋教照，以證明承辦員警曾拿出被害人林靜宜衣物
    比對輪胎痕跡及其大小，應予釐清是否確為被告車輪之痕跡
    ；(2)履勘事故現場，以釐清系爭道路路況不佳、及肇事地點
    前，尚有文德路交叉路口；(3)將案卷送請國立交通大學鑑定
    責任歸屬云云，然依：(1)證人聶恒瑞於本院審理時證稱：死
    者外套上有發現輪胎壓痕，勘驗最外層黑色外套時，即現場
    勘察報告所附照片編號48號，黑色外套背部左下角有輪胎壓
    痕，研判是輪胎側邊痕跡，因為衣服上壓痕不夠明顯，編角
    及間距不夠，所以無法比對等語明確（見本院卷第113反-11
    4 頁），並有上開照片附卷可稽（見本院卷第75頁），顯已
    無從供比對確認輾壓其上之輪胎痕跡，就此已明之事證，自
    無再行傳訊證人宋教照之必要；(2)系爭肇事地點道路之狀態
    ，除經警方詳實製作道路交通事故調查表外，並已拍攝現場
    照片附卷為憑，而依照片所示機車刮地痕起始處前，車道上
    並無任何足以影響行車之龜裂及坑洞，至被告所拍攝車禍現
    場路況（見原審審交訴卷第42頁），亦難認有導致被害人騎
    車滑倒之情，況依證人莊淑玲歷次證述被害人碰撞前逐漸向
    左偏移之行止，均無從認被害人有因道路龜裂及坑洞滑倒之
    情。至肇事地點前，縱有文德路交叉路口，惟被告及其辯護
    人均未能舉證證明被害人確從該文德路轉入和平西路，且徵
    以被害人若自交叉路口之文德路騎乘進入和平西路，而與被
    告全聯結車併行，依一般騎乘機車之經驗判斷，被害人林靜
    宜在轉入和平西路前即可觀見、知悉被告所駕駛全聯結車係
    母車與子車相連，車身甚長，自無可能在遭遇前方有陳永蒼
    駕駛之休旅車佔用車道阻擋時，願甘冒生命危險，未理會上
    開全聯結車之子車尚未通過，仍採取以上開機車預先稍微向
    左偏移，而逕向該全聯結車緊靠之舉措，已如前述，故此亦
    無現場履勘之必要；(3)鑑定，係以其特別知識，提供法院參
    考，鑑定人提出之鑑定報告，屬證據資料之一種，其鑑定過
    程是否週詳？鑑定結果是否適當，能否資為判決之基礎資料
    ，仍應由法院綜合全部調查所得，予以審酌。本院依上開積
    極證據，既得以憑認本件被告有過失致死之犯行，即無再行
    鑑定之必要，均併此敘明。
三、按刑法上所謂之業務，係指以反覆同種類之行為為目的之社
    會活動而言。被告平日以駕駛營業曳引車載運貨物為業，則
    「駕駛」即屬被告個人基於其社會地位繼續反覆執行之事務
    ，為從事駕駛業務之人。核被告所為，係犯刑法第276條第2
    項業務過失致人於死罪。被告於肇事後留在現場等候，於有
    偵查權限之公務員尚未發覺其犯罪前，主動向前來處理之員
    警表明其為肇事者而願受裁判，有桃園縣政府警察局道路交
    通事故肇事人自首情形記錄表1份在卷可按（見98相1908號
    卷第20頁），雖被告主觀上認其無過失而否認犯罪，惟其駕
    車行為有否過失及與被害人林靜宜死亡間有否因果關係，乃
    由法院依事實加以認定，並非憑行為人之承認與否予以確定
    ，被告既於警員到場時自承其係肇事人，則其自承係上開全
    聯結車駕駛之行為已利於偵查，嗣並接受調查裁判，顯已合
    於刑法第62條前段規定自首之要件，應減輕其刑。
四、原審以被告犯罪事證明確，適用刑法第276條第2項、第62條
    前段，刑法施行法第1條之1第1項、第2項前段等規定，並審
    酌被告及被害人林靜宜之過失程度，及被告造成被害人林靜
    宜死亡之損害嚴重，其迄未與被害人家屬達成民事和解，犯
    後猶否認犯行，態度難稱良善等一切情狀，檢察官對被告具
    體求處有期徒刑7月，尚與被告之犯行相當，乃量處其有期
    徒刑7月，經核其認事用法，俱無違誤，量刑亦屬妥適，被
    告上訴意指仍執前詞否認犯罪、及表示未能達成和解，非可
    歸責於被告，均為無理由，應予駁回。
五、附條件緩刑之宣告：
  (一)、按受2年以下有期徒刑、拘役或罰金之宣告，而有下列情
      形之一，認以暫不執行為適當者，得宣告2年以上5年以下
      之緩刑，其期間自裁判確定之日起算：未曾因故意犯罪
      受有期徒刑以上刑之宣告者。前因故意犯罪受有期徒刑
      以上刑之宣告，執行完畢或赦免後，五年以內未曾因故意
      犯罪受有期徒刑以上刑之宣告者，刑法第74條第1項定有
      明文。查被告未曾受有期徒刑以上刑之宣告，此有本院被
      告前科紀錄表在卷可按(見本院卷第23頁)，而本件被告係
      因一時失慮，致罹刑典，經此偵審程序及罪刑之宣告後，
      應知警惕而無再犯之虞；再被告業已與告訴代理人達成和
      解，此有附件所附和解筆錄可稽，告訴人在本院審理程序
      中並明確表示：同意給予被告緩刑之機會等語(見本院卷
      第214頁背面)，本院因認對於被告以暫不執行其刑為當，
      爰依刑法第74條第1項第1款之規定，予以宣告被告緩刑4
      年，用啟自新。
  (二)、次按「緩刑宣告，得斟酌情形，命犯罪行為人為下列各款
      事項：向被害人支付相當數額之財產或非財產上之損害
      賠償。」，刑法第74條第2項第3款亦有明文。本院爰依上
      開規定，於緩刑宣告下附負擔－命被告於緩刑期間履行如
      附件所示和解筆錄內容一之義務。
  (三)、又依刑法第75條之1第1項第3款之規定及和解筆錄一之內
      容所示，被告如有1期未履行上開給付義務，所有債務即
      視為到期，被告若未能如期履行，緩刑宣告得被撤銷，併
      予敘明。
據上論斷，應依刑事訴訟法第368條，刑法第74條第1項第1款、
第2項第3款，判決如主文。
本案經檢察官鄭龍照到庭執行職務。
中    華    民    國   100    年    9     月    5     日
            刑事第二十二庭審判長法  官  郭雅美
                                法  官  李麗珠
                                法  官  洪于智
以上正本證明與原本無異。
如不服本判決，應於收受送達後10日內向本院提出上訴書狀，其
未敘述上訴之理由者並得於提起上訴後10日內向本院補提理由書
（均須按他造當事人之人數附繕本）「切勿逕送上級法院」。
                                書記官  強梅芳
中    華    民    國   100    年    9     月    6     日
附錄：本案論罪科刑法條全文
中華民國刑法第276條
因過失致人於死者，處2年以下有期徒刑、拘役或2千元以下罰金
。
從事業務之人，因業務上之過失犯前項之罪者，處5 年以下有期
徒刑或拘役，得併科3 千元以下罰金。